【裁判字號】    95,上訴,1859
【裁判日期】    951208
【裁判案由】    違反槍砲彈藥刀械管制條例
【裁判全文】
臺灣高等法院高雄分院刑事判決        95年度上訴字第1859號
上  訴  人  臺灣高雄地方法院檢察署檢察官
被      告  甲○○
指定辯護人  李育任 律師
上列上訴人因被告違反槍砲彈藥刀械管制條例案件，不服臺灣高
雄地方法院95年度訴緝字第111 號中華民國95年8 月28日第一審
判決（起訴案號：臺灣高雄地方法院檢察署87年度偵字第12137
號），提起上訴，本院判決如下：
    主  文
上訴駁回。
    事實及理由
一、本案經本院審理結果，認第一審判決認事用法及量刑均無不
    當，應予維持，除將原判決第3 頁第6 行至第10行所載之「
    至被告所涉未經許可持有子彈之犯行，因槍砲彈藥刀械管制
    條例修正前、後關於第12條第4 項之規定，其構成要件與法
    律效果均屬相同，對行為人罪刑之論科亦無二致，自應依刑
    法第2 條第1 項前段規定，適用行為時即修正前同條例第12
    條第4 項之規定處斷」更正為「至被告未經許可持有子彈之
    犯行，因槍砲彈藥刀械管制條例第12條第4 項之規定並未修
    正，此部分無新舊法比較之問題，自應適用修正後槍砲彈藥
    刀械管制條例第12條第4 項之規定予以論處」之外，餘均引
    用第一審判決書記載之事實、證據及理由（如附件）。
二、檢察官上訴意旨略以：本件被告甲○○（下稱被告）持有改
    造手槍，且攜出遭查獲，其犯罪情節重大，況持有槍械嚴重
    危害社會治安，若因其罹患疾病即予緩刑，顯然不當云云。
    惟查：
(一)關於刑之量定，係實體法上賦予法院得為自由裁量之事項，
    倘其未有逾越法律所規定之範圍，或濫用其權限，即不得任
    意指摘為違法（最高法院民國75年臺上字第7033號判例意旨
    參照）。且在同一犯罪事實與情節，如別無其他加重或減輕
    之原因，下級審量定之刑，亦無過重或失輕之不當情形，則
    上級審法院對下級審法院之職權行使，原則上應予尊重（最
    高法院85年度臺上字第2446號判決意旨參照）。
(二)查被告前未曾受有期徒刑以上刑之宣告，有臺灣高等法院被
    告前案紀錄表1 份在卷可稽，其僅因一時失慮以致誤罹刑章
    ，事後已坦承犯行，深具悔意，諒以經此起訴、審判程序，
    理當知所警惕，信無再犯之虞；另參以被告前因罹患舌部惡
    性腫瘤（舌癌二期）經施以手術後，尚須接受術後輔助性化
    學治療及長期追蹤檢查一節，有高雄醫學大學附設中和紀念
    醫院診斷證明書2 紙在卷可稽（見原審卷第68頁及本院卷43
    頁），故倘其長期入獄服刑恐將造成未來就醫之不便；且被
    告現已覓得正當職業，自95年6 月16日起任職於冠馨企業有
    限公司，有在職證明書1 紙附卷可憑（見本院卷第44頁），
    本院爰認被告前開所處之刑以暫不執行為適當。
(三)本院審酌上情，認原審已就刑法第57條揭示之各種量刑條件
    妥為斟酌，難謂有何違法失當之處，且認被告所宣告之刑，
    確以暫不執行為適當，是檢察官提起上訴，指摘原判決予以
    被告緩刑之宣告係屬不當，請求撤銷原判決，尚無理由，應
    予駁回。
三、據上論結，應依刑事訴訟法第368 條、第373 條，判決如主
    文。
本案經檢察官沈紹嘉到庭執行職務。
中    華    民    國    95    年    12    月    8     日
                  刑事第七庭    審判長法  官  莊飛宗
                                      法  官  黃憲文
                                      法  官  孫啟強
以上正本證明與原本無異。
如不服本判決應於收受本判決後10日內向本院提出上訴書狀，其
未敘述上訴理由者，並得於提起上訴後10日內向本院補提理由書
狀（均須按他造當事人之人數附繕本）「切勿逕送上級法院」。
中    華    民    國    95    年    12    月    8     日
                                      書記官  黃富美
附錄本件判決論罪科刑法條：
修正前槍砲彈藥刀械管制條例第11條第4 項：
未經許可，持有、寄藏或意圖販賣而陳列第1 項所列槍砲者，處
1 年以上7 年以下有期徒刑，併科新臺幣7 百萬元以下罰金。
槍砲彈藥刀械管制條例第12條第4項：
未經許可，持有、寄藏或意圖販賣而陳列子彈者，處5 年以下有
期徒刑，併科新台幣3 百萬元以下罰金。
附件：
臺灣高雄地方法院刑事判決             95年度訴緝字第111號
公  訴  人  臺灣高雄地方法院檢察署檢察官
被      告  甲○○（原名楊佰桓）
指定辯護人  李育任律師
上列被告因違反槍砲彈藥刀械管制條例案件，經檢察官提起公訴
（87年度偵字第12137 號），本院判決如下：
    主  文
甲○○未經許可，持有可發射子彈具有殺傷力之改造手槍，處有
期徒刑壹年拾月，併科罰金新臺幣陸萬元，罰金如易服勞役，以
新臺幣壹仟元折算壹日。緩刑伍年。扣案如附表編號所示仿CO
LT廠半自動手槍製造之改造手槍（槍枝管制編號：0000000000號
）壹支及編號所示制式子彈壹顆均沒收。
    事  實
一、甲○○（原名楊佰桓）明知未經中央主管機關許可，不得持
    有可發射子彈、具有殺傷力之各式槍砲及子彈。詎其前於民
    國86年3 月間某日，在友人陳俊仁（另經台灣高雄地方法院
    檢察署檢察官為不起訴處分）所開設、位於屏東縣鹽埔鄉○
    ○村○○路某處之茶行內，經陳俊仁交付而持有如附表編號
    所示仿COLT廠半自動手槍製造、具有殺傷力之改造手槍1
    支（槍枝管制編號：0000000000號，以下稱前開改造手槍）
    、及編號所示具有殺傷力之制式子彈1 顆，爾後即非法持
    有之。嗣於87年5 月24日17時許，在高雄市前鎮區○○○路
    399 巷口，為警在甲○○所使用之車牌號碼YG-8041 號自用
    小客車內查獲前開改造手槍1 支及制式子彈1 顆，進而查悉
    上情，另扣得與本件犯罪無涉、如附表編號至所示之物
    品。
二、案經高雄市政府警察局前鎮分局報請臺灣高雄地方法院檢察
    署檢察官偵查起訴。
    理  由
一、上揭犯罪事實，業有扣案如附表編號所示前開改造手槍1
    支、及編號所示制式子彈1 顆可資佐證。且前揭槍、彈經
    鑑定結果，其中附表編號所示改造手槍1 支，認係由仿CO
    LT廠半自動手槍製造之金屬玩具手槍更換已貫通土造金屬槍
    管而成之改造手槍，機械性能良好，可擊發適用子彈，認具
    殺傷力；另附表編號所示制式子彈1 顆，認係制式口徑0.
    45吋自動手槍用子彈，彈底標記〞45 50 A 52〞，認具殺傷
    力等情，有內政部警政署刑事警察局87年6 月3 日刑鑑字第
    37287 號槍彈鑑定書1 件在卷可考，復據被告迭於警詢、偵
    查及本院審理中坦認各情不諱，足徵被告之自白核與事實相
    符，堪予採信。職是，本件事證明確，被告前開犯行洵堪認
    定，應依法論科。
二、本案相關之法律比較適用：
    按行為後法律有變更者，適用行為時之法律。但行為後之法
    律有利於行為人者，適用最有利於行為人之法律，刑法第2
    條第1 項定有明文。查被告於前開行為後，槍砲彈藥刀械管
    制條例第11條、刑法第74條先後經立法機關予以修正，是本
    件自應就被告行為前、後相關法律有修正者，依前揭規定加
    以比較適用。茲說明如下：
  (一)查本件被告行為後，立法者有鑑於改造手槍具有取得容易、
    比對困難及與制式槍枝火力相近之特性，而槍砲彈藥刀械管
    制條例處罰之刑責亦屬較輕等情事，遂予修正槍砲彈藥刀械
    管制條例關於改造手槍之相關規定，經總統於94年1 月26日
    修正公布，並自公布日起第3 日即自94年1 月28日起施行。
    修正前原條例第11條第4 項規定未經許可，持有第4 條第1
    項第1 款所稱其他可發射金屬或子彈具有殺傷力之各式槍砲
    者，處1 年以上7 年以下有期徒刑，併科新臺幣7 百萬元以
    下罰金；嗣修正後則刪除原條例第11條，改列於同條例第8
    條，並於該條第4 項規定未經許可，持有第4 條第1 項第1
    款所定其他可發射金屬或子彈具有殺傷力之各式槍砲者，處
    3 年以上10年以下有期徒刑，併科新臺幣7 百萬元以下罰金
    。茲就前開修正前、後規定相比較之結果，應以被告行為時
    之舊法即修正前槍砲彈藥刀械管制條例第11條第4 項之規定
    較有利於被告；至被告所涉未經許可持有子彈之犯行，因槍
    砲彈藥刀械管制條例修正前、後關於第12條第4 項之規定，
    其構成要件與法律效果均屬相同，對行為人罪刑之論科亦無
    二致，自應依刑法第2 條第1 項前段規定，適用行為時即修
    正前同條例第12條第4 項之規定處斷。
  (二)刑法第74條業經總統於94年2 月2 日修正公布，並依刑法施
    行法第10條之1 規定自95年7 月1 日施行。修正前刑法第74
    條第1 項第1 款原規定受2 年以下有期徒刑、拘役或罰金之
    宣告，且未曾受有期徒刑以上刑之宣告者，得宣告緩刑，且
    依修正前刑法第93條第1 項規定，緩刑期間內得付保護管束
    ，另於同法第75條規定僅須於緩刑期間內更故意犯罪、或緩
    刑前故意犯罪，而在緩刑其內受有期徒刑以上之宣告者，即
    可撤銷緩刑。修正後刑法第74條除維持前述宣告刑之限制外
    ，另改以「未曾因故意犯罪受有期徒刑以上刑之宣告者」即
    可宣告緩刑，並增列同條第2 項規定法院得課予被告一定之
    負擔，惟同法第75條則規定須行為人於「緩刑期內因故意犯
    他罪，而在緩刑期內受不得易科罰金之有期徒刑以上刑之宣
    告確定」或「緩刑前因故意犯他罪，而在緩刑期內受不得易
    科罰金之有期徒刑以上刑之宣告確定」，方得撤銷緩刑，且
    須於於判決確定後6 月以內始可為之。綜此以觀，修正後刑
    法針對緩刑雖增列法院得課予被告一定義務之負擔，然此舉
    乃係協助被告於緩刑期間內徹底糾正其犯行，藉以貫徹緩刑
    宣告之目的，此外更同時放寬宣告緩刑之要件，且限制撤銷
    緩刑之要件，避免因社會非難程度較輕之過失犯、及惡性輕
    微或偶發性犯罪之行為人因此喪失改過自新之機會。準此，
    茲就修正前、後刑法關於緩刑之相關規定加以合併比較，本
    院乃認應以修正後刑法關於緩刑之規定較有利於被告（最高
    法院95年第8 次刑事庭會議結論亦採同一見解），故應依刑
    法第2 條第1 項但書，適用裁判時、即修正後刑法關於緩刑
    之相關規定作為應否宣告緩刑之依據。
三、核被告甲○○所為，係違反修正前槍砲彈藥刀械管制條例第
    11條第4 項之未經許可持有第4 條第1 項第1 款所稱其他可
    發射子彈具有殺傷力之槍砲罪、及同條例第12條第4 項之未
    經許可持有子彈罪。按所謂「寄藏」係指受他人寄託而為之
    隱藏而言。綜觀本件卷附各項事證，僅堪證明被告確有經陳
    俊仁交付而取得前開改造手槍及制式子彈、進而非法持有之
    事實，尚難遽認被告於收受該等槍、彈之際主觀上有何受寄
    藏匿之故意，從而公訴意旨誤認被告係違反未經許可寄藏其
    他可發射子彈具有殺傷力之槍枝及子彈罪嫌云云，於法容有
    未恰，併予指明。又被告同時持有前開改造手槍及子彈，係
    以一行為觸犯二罪名，為想像競合犯，應從一重論以修正前
    槍砲彈藥刀械管制條例第11條第4 項未經許可持有其他可發
    射子彈具有殺傷力之槍砲罪。爰審酌被告非法持有改造手槍
    及子彈，對於他人之身體、生命及社會治安、社會秩序造成
    潛在之危險與不安，姑念及其並未持之用以犯罪，且衡諸其
    素行、智識程度、生活狀況、與犯罪之動機、目的、手段，
    並參以被告犯罪後尚知坦承全部犯行、態度良好等一切情狀
    ，酌情量處如主文所示之徒刑，且諭知併科罰金6 萬元，以
    資懲儆。另按，修正前刑法第42條第2 項原規定「易服勞役
    以1 元以上3 元以下，折算1 日。但勞役期限不得逾6 個月
    」、第3 項則規定「罰金總額折算逾六個月之日數者，以罰
    金總額與6 個月之日數比例折算」，且被告行為時之易服勞
    役折算標準，依修正前罰金罰鍰提高標準條例第2 條前段（
    現已刪除）之規定，本係就其原定數額提高為100 倍折算1
    日，故被告行為時之易服勞役折算標準乃以銀元3 百元折算
    1 日，經折算後應以新臺幣9 百元折算為1 日。惟修正後刑
    法第42條第3 項前段則改以：「易服勞役以新臺幣1 千元、
    2 千元或3 千元折算1 日。但勞役期限不得逾1 年」，乃就
    易服勞役之折算標準予以提高，並延長易服勞役之期限。從
    而被告前揭罰金刑依修正前刑法易服勞役之折算標準加以計
    算，應易服勞役67日，又倘依修正後規定予以折算，至多僅
    須易服勞役60日（以每日新臺幣1000元計算），且因二者均
    未逾修正前刑法第42條3 項所定6 個月之易服勞役最高期限
    ，是本件經比較刑法修正前、後所定之易服勞役折算標準，
    當以修正後之規定較有利於被告，故應依刑法第2 條第1 項
    但書，適用裁判時、即修正後刑法第42條第3 項規定諭知易
    服勞役之折算標準，方屬適法。再者，被告前未曾受有期徒
    刑以上刑之宣告，有臺灣高等法院被告前案紀錄表1 件在卷
    可稽，茲念其僅因一時失慮以致誤罹刑章，事後更已坦承犯
    行，深具悔意，諒以經此起訴、審判程序，理當知所警惕，
    信無再犯之虞；另參以被告前因罹患舌癌二期經施以手術後
    ，尚須接受術後輔助性化學治療及長期追蹤檢查一節，有卷
    附高雄醫學大學附設中和紀念醫院診斷證明書1 份可證，故
    倘其長期入獄服刑恐將造成未來就醫之不便，本院遂認前開
    所宣告之刑以暫不執行為適當，併依修正後刑法第74條第1
    項第1 款規定諭知緩刑5 年，以啟自新。
四、此外，扣案如附表編號所示前開改造手槍1 支及編號制
    式子彈1 顆均係違禁物，應依刑法第38條第1 項第1 款規定
    宣告沒收。至附表編號所示土造手槍1 支及編號所示土
    造子彈5 顆經鑑定後均認不具殺傷力，要非屬違禁物，更非
    被告所有之物；另附表編號、所示物品亦均核與本件被
    告犯罪無涉，爰均不予宣告沒收，附此敘明。
五、末查，本件公訴意旨雖認被告自83年3 月間某日起即已非法
    持有前開改造手槍及子彈云云。然犯罪事實應依證據認定之
    ，無證據不得推定其犯罪事實。又不能證明被告犯罪者，應
    諭知無罪之判決，刑事訴訟法第154 條第2 項、第301 條第
    1 項分別定有明文。查本件迭據被告前於警詢及偵查中自承
    係自86年3 月間起方始持有扣案前開改造手槍及制式子彈，
    此外復查無其他事證足認被告果自83年3 月間某日起即已非
    法持有該等槍、彈之情，依「罪證有疑，利於被告」之證據
    法則，自應認定被告係自86年3 月間某日起方始持有前開改
    造手槍、制式子彈為當。惟此部分核與前揭有罪部分具有事
    實上同一之關係，爰不另為無罪之諭知，併此敘明。
據上論斷，應依刑事訴訟法第299 條第1 項前段，修正前槍砲彈
藥刀械管制條例第11條第4 項、第12條第4 項，刑法第2 條第1
項、第11條前段、第55條、第42條第3 項、第38條第1 項第2 款
、第74條第1 項第1 款，判決如主文。
中    華    民    國    95    年    8     月    28    日
                  刑事第四庭  審判長法官 郭玫利
                                    法官 林意芳
                                    法官 陳明呈
以上正本證明與原本無異。
如不服本判決，應於收受送達後10日內向本院提出上訴書狀。
中    華    民    國    95    年    8     月    31    日
                                  書記官 林明忠
附錄本判決論罪科刑之法條：
修正前槍砲彈藥刀械管制條例第11條
未經許可，製造、販賣或運輸第四條第一項第一款所稱其他可發
射金屬或子彈具有殺傷力之各式槍砲者，處五年以上有期徒刑，
併科新臺幣一千萬元以下罰金。
未經許可，轉讓、出租或出借前項所列槍砲者，處三年以上十年
以下有期徒刑，併科新臺幣七百萬元以下罰金。
意圖供自己或他人犯罪之用，而犯前二項之罪者，處無期徒刑或
七年以上有期徒刑，併科新臺幣一千萬元以下罰金。
未經許可，持有、寄藏或意圖販賣而陳列第一項所列槍砲者，處
一年以上七年以下有期徒刑，併科新臺幣七百萬元以下罰金。
第一項至第三項之未遂犯罰之。
修正前槍砲彈藥刀械管制條例第12條
未經許可，製造、販賣或運輸子彈者，處一年以上七年以下有期
徒刑，併科新台幣五百萬元以下罰金。未經許可，轉讓、出租或
出借子彈者，處六月以上五年以下有期徒刑，併科新台幣三百萬
元以下罰金。
意圖供自己或他人犯罪之用，而犯前二項之罪者，處三年以上十
年以下有期徒刑，併科新台幣七百萬元以下罰金。
未經許可，持有、寄藏或意圖販賣而陳列子彈者，處五年以下有
期徒刑，併科新台幣三百萬元以下罰金。
第一項至第三項之未遂犯罰之。
附表：
┌──┬─────────────┬───┬───────────────┐
│編號│扣 案 物 品 名 稱         │數 量 │    沒  收  依  據            │
├──┼─────────────┼───┼───────────────┤
│    │仿COLT廠半自動手槍之製造之│壹支  │具殺傷力，係違禁物，應依刑法第│
│  │金屬玩具手槍（槍枝管制編號│      │38條第1項第1款規定沒收        │
│    │：0000000000號）          │      │                              │
├──┼─────────────┼───┼───────────────┤
│  │制式口徑0.45吋自動手槍用子│壹顆  │同上                          │
│    │彈                        │      │                              │
├──┼─────────────┼───┼───────────────┤
│  │土造手槍（槍枝管制編號：11│壹支  │不具殺傷力，非屬係違禁物，不予│
│    │00000000號）              │      │沒收                          │
├──┼─────────────┼───┼───────────────┤
│  │土造子彈                  │伍顆  │經拆解認不具有殺傷力，不予沒收│
├──┼─────────────┼───┼───────────────┤
│  │改造手槍參考書            │貳本  │與本件犯罪無涉，不予沒收      │
├──┼─────────────┼───┼───────────────┤
│  │工具                      │壹批  │同上                          │
└──┴─────────────┴───┴───────────────┘


司法院資訊處製作；財團法人民間司法改革基金會備份。
